# Sample Data

Motor Trend Car Road Tests, data diambil dari majalah Motor Trend US tahun 1974. Data terdiri dari 32 tipe mobil dengan 10 aspek yang menjadi variabel.

```{r mtcars}
str(mtcars)
```

Penjelasan singkat mengenai variabel sebagai berikut:

- mpg (Miles/(US) gallon), nilai rata-rata jarak yang ditempuh dalam mil (1,60934 kilometer) untuk menghabiskan 1 galon (3,78541 liter) bensin;
- cyl (Number of cylinders), jumlah silinder mesin;
- disp (Displacement (cu.in.)), volume silinder total;
- hp (Gross horsepower), ukuran tenaga kuda;
- drat (Rear axle ratio), rasio sistem gardan;
- wt (Weight (1000 lbs)), berat dalam 1000 pound (1 pound = 0,453592 kg);
- qsec (1/4 mile time), waktu yang dibutuhkan mencapai 1/4 mil (drag-race);
- vs (Engine (0 = V-shaped, 1 = straight)), jenis konstruksi mesin V atau lurus;
- am (Transmission (0 = automatic, 1 = manual)), transmisi mesin;
- gear (Number of forward gears), jumlah gigi; dan
- carb (Number of carburetors), jumlah karburator.

## Eksplorasi Data

```{r explorasi_summary}
summary(mtcars)
```

```{r explorasi_head}
head(mtcars)
```

Dari penjelasan mengenai variabel dan eksplorasi sekilas mengenai data dapat disimpulkan bahwa beberapa variabel merupakan variabel _dummy_.

## Transformasi Data

Maka, setelah melihat sekilas data kita dapat melakukan transformasi menggunakan __dplyr__.

```{r transformasi_data}
mtcars = mtcars %>%
  mutate(vs=as.factor(vs), am=as.factor(am))
```

Perintah tersebut akan mengubah variabel _vs_ dan _am_ menjadi variabel kategorik.
