# Analisis dengan R

Untuk menguji model dengan model linear digunakan fungsi _lm_. Sebagai contoh akan digunakan model sederhana dengan 2 (dua) variabel independen, yaitu _cyl_ dan _disp_ untuk memprediksi variabel dependen _mpg_.

```{r analisis_r}
reg <- lm(mpg ~ cyl + disp, data=mtcars)
summary(reg)
```

Jika ditulis dalam notasi matematika maka model matematika perintah di atas adalah $mpg = \beta_0 + \beta_1 cyl + \beta_2 disp + \epsilon$.

Setelah dilakukan pemodelan, maka dapat dilakukan uji asumsi untuk menguji kelayakan model linear.

## Uji Normalitas

Pada uji normalitas terdapat beberapa metode dimana pada kali ini digunakan metode [Shapiro-Wilk yang telah dijelaskan sebelumnya](#ShapiroWilk).

### Kode R

Untuk menguji dengan metode Shapiro-Wilk digunakan fungsi `shapiro.test`.

```{r analisis_normalitas}
shapiro.test(residuals(reg))
```

### Hipotesis

Dari hasil pengujian dapat disimpulkan.

- $H_0$: Sampel berasal dari populasi berdistribusi normal
- $H_1$: Sampel tidak berasal dari populasi berdistribusi normal
- $\alpha = 0.05$
- Statistik Uji: $W = 0.9419, p-value = 0.08479$

#### Keputusan

Karena $p-value (0.08479) > \alpha (0.05)$, maka gagal tolak $H_0$.

#### Interpretasi

Dapat disimpulkan bahwa sampel berasal dari populasi yang berdistribusi normal.

## Uji Homoskedastisitas

```{r analisis_homoskedastisitas}
lmtest::bptest(reg)
```

## Uji Autokorelasi

```{r analisis_autokorelasi}
lmtest::dwtest(reg)
```

## Uji Multikolinearitas

```{r analisis_multikolinearitas}
car::vif(reg)
```

