# Analisis dengan R

Untuk menguji model dengan model linear digunakan fungsi _lm_. Sebagai contoh akan digunakan model sederhana dengan 2 (dua) variabel independen, yaitu _cyl_ dan _disp_ untuk memprediksi variabel dependen _mpg_.

```{r analisis_r}
reg <- lm(mpg ~ cyl + disp, data=mtcars)
summary(reg)
```

Jika ditulis dalam notasi matematika maka model matematika perintah di atas adalah $mpg = \beta_0 + \beta_1 cyl + \beta_2 disp + \epsilon$.

Setelah dilakukan pemodelan, maka dapat dilakukan uji asumsi untuk menguji kelayakan model linear.

## Uji Normalitas

Pada uji normalitas terdapat beberapa metode dimana pada kali ini digunakan metode [Shapiro-Wilk yang telah dijelaskan sebelumnya](#ShapiroWilk).

### Kode R

Untuk menguji dengan metode Shapiro-Wilk digunakan fungsi `shapiro.test`.

```{r analisis_normalitas}
shapiro.test(residuals(reg))
```

### Hipotesis

Dari hasil pengujian dapat disimpulkan.

- $H_0$: Sampel berasal dari populasi berdistribusi normal
- $H_1$: Sampel tidak berasal dari populasi berdistribusi normal
- $\alpha = 0.05$
- Statistik Uji: $W = 0.9419, p-value = 0.08479$

#### Keputusan

Karena $p-value (0.08479) > \alpha (0.05)$, maka gagal tolak $H_0$.

#### Interpretasi

Dapat disimpulkan bahwa sampel berasal dari populasi yang berdistribusi normal.

## Uji Homoskedastisitas

Pada uji homokedastisitas terdapat beberapa metode dimana pada kali ini digunakan metode [Breush-Pagan yang telah dijelaskan sebelumnya](#BreushPagan).

### Kode R

Untuk menguji dengan metode Breush-Pagan digunakan fungsi `bptest` dari paket `lmtest`.

```{r analisis_homoskedastisitas}
lmtest::bptest(reg, studentize = FALSE)
```

### Hipotesis

Dari hasil pengujian dapat disimpulkan beberapa hal :

- $H_0$ : diterima bila variansi residu bersifat homoskedastis;
- $H_1$ : bila variansi residu bersifat heterokesdastis;
- $\alpha = 0.05$; dan
- Statistik Uji: $BP = 4.8994, p-value = 0.08632$.

### Keputusan

Karena $p-value (0.08632) > \alpha (0.05)$, maka $H_0$ ditolak.

### Interpretasi

Dari hasil uji dapat disimpulkan bahwa tidak terbukti adanya pelanggaran asumsi homogenitas ragam galat dalam model data.

## Uji Autokorelasi

Pada uji autokorelasi terdapat beberapa metode dimana pada kali ini digunakan metode [Durbin-Watson yang telah dijelaskan sebelumnya](#DurbinWatson).

### Kode R

Untuk menguji dengan metode Breush-Pagan digunakan fungsi `dwtest` dari paket `lmtest`.

```{r analisis_autokorelasi}
lmtest::dwtest(reg)
```

### Hipotesis

Dari tabel _Durbin-Watson Statistic: 5 Per Cent Significance Points of dL and dU_ diperoleh

- $\alpha = 0.05$;
- $n = 32$;
- $k = 2$ (cyl + disp);
- $d_L = 1.309$; dan
- $d_U = 1.574$.

Namun dapat juga dengan melihat dari nilai $p-value = 0.09521$ terhadap $\alpha = 0.05$.

### Keputusan

Karena $1.309 <= DW <= 1.574$, maka pengujian tidak menyakinkan. Namun bila melihat $p-value (0.09521) > \alpha (0.05)$, maka $H_0$ diterima.

### Interpretasi

Dalam percobaan pengujian ini memang belum menggunakan semua variabel, maka dimungkinkan adanya variabel independen lain yang mungkin bisa lebih baik menjelaskan variabel dependen. Namun  bila dilihat dari $p-value$ maka tidak terdapat masalah autokorelasi dalam model data.

## Uji Multikolinearitas

Uji multikolinearitas dapat dilakukan mengingat variabel independen yang digunakan lebih dari 1. 

### Kode R

Untuk menguji dengan VIF digunakan fungsi `vif` dari paket `car`.

```{r analisis_multikolinearitas}
car::vif(reg)
```

Karena variabel independen yang digunakan hanya 2 (dua) maka nilai masing-masing adalah sama.

### Hipotesis

Hipotesis yang berlaku pada pengujian adalah nilai $VIF$ diantara 5 dan 10 sehingga dalam cakupan nilai multikolinearitasnya cukup tinggi.

### Keputusan

Karena nilai multikolinearitas dalam batasan cukup tinggi maka variabel keduanya masih dapat dilakukan namun dapat juga digabungkan.

### Interpretasi

Dalam percobaan pengujian ini memang belum menggunakan semua variabel, maka dimungkinkan adanya variabel independen lain yang tidak memiliki nilai multikolinearitas yang tinggi karena bila dilihat dari nilai $VIF$ kedua variabel cukup tinggi.